【裁判字號】    89,台上,1351
【裁判日期】    890316
【裁判案由】    違反毒品危害防制條例等罪
【裁判全文】
最高法院刑事判決                              八十九年度台上字第一三五一號
    上  訴  人  甲○○
右上訴人因違反毒品危害防制條例等罪案件，不服台灣高等法院中華民國八十八年十
二月十五日第二審判決（八十八年度上訴字第二二四七號，起訴案號：台灣板橋地方
法院檢察署八十七年度偵字第九二○三、九七三八、一○四一四、一二五八五號），
提起上訴，本院判決如左：
    主  文
原判決關於甲○○販賣毒品部分撤銷，發回台灣高等法院。
其他上訴駁回。
    理  由
一關於撤銷發回部分
本件原判決撤銷第一審關於上訴人甲○○販賣毒品部分之判決，改判仍論處上訴人連
續販賣第二級毒品罪刑（累犯），固非無見。
惟查證據之證明力雖由法院自由判斷，然證據之本身存有瑕疵或對於待證事實不足以
供證明之資料，而事實審法院仍採為判決基礎，則其自由判斷之職權行使，即不得謂
非逾越範圍。本件原判決關於上訴人連續販賣二次第二級毒品安非他命予陳宏星及連
續販賣二次安非他命予陳啟賢部分，均係以陳宏星、陳啟賢在警訊時不利於上訴人之
供述證據為論罪之基礎資料，然陳宏星、陳啟賢於原審均主張警訊時被刑求，故證言
不實，原判決理由亦言及此，對於此項刑求抗辯，是否真實，原判決並未說明其證據
調查及證據取捨之心證及理由，其採為有罪判決之證據資料本身顯存有瑕疵，揆之首
開說明，難謂適法。又原判決事實認定上訴人販賣二次安非他命予陳啟賢，其理由中
引用陳啟賢在警訊中之供述為論罪之基礎，除有上述之瑕疵外，陳啟賢於警訊中所供
稱略謂：「先後向上訴人購買安非他命約有四、五十次。」云云，與原判決認定僅販
賣二次安非他命之事實，似不相符；原判決對陳啟賢之供述證據，並未說明其證據取
捨之理由，籠統引據為論罪基礎，亦有未當，實情若何，亦應再加調查，以期無枉無
縱。再原判決認定上訴人於民國八十七年七月上旬在台北縣板橋市○○街一巷二號百
麗旅店門口以新台幣一萬元之代價販賣約三公克之安非他命予林鋒部分，係以林鋒之
供述為主要證據，然施用毒品者所稱其向某人買受毒品之指證，不得作為有罪判決之
唯一證據，仍須調查其他必要之證據，以察其是否與事實相符，此觀刑事訴訟法第一
百五十六條第二項之規定，乃屬當然之解釋，況施用毒品者，其供出毒品來源因而破
壞者，得減輕其刑，毒品危害防制條例第十七條定有明文，從而施用毒品者之指證，
其真實性有待其他必要之證據加以補強，原判決對於上訴人販賣安非他命予林鋒部分
，未說明其他必要之證據以資補強佐證，遽行論斷，亦有調查職責未盡及判決理由未
備之違法。上訴意旨指摘原判決關於上訴人販賣毒品部分不當，尚非全無理由，應認
上開部分有撤銷發回更審之原因。
二關於上訴駁回部分
按刑事訴訟法第三百七十六條所列各罪之案件，經第二審判決者，不得上訴於第三審
法院，法有明文。本件上訴人甲○○另犯妨害公務部分，原審係依刑法第一百三十五
條第一項論處其對於公務員依法執行職務時施強暴罪刑，核屬刑事訴訟法第三百七十
六條第一款之案件，依首開說明，既經第二審判決，自不得上訴於第三審法院，上訴
人對此部分竟併復提起上訴，顯為法所不許，其上訴為不合法，應予駁回。
據上論結，應依刑事訴訟法第三百九十七條、第四百零一條、第三百九十五條前段，
判決如主文。
中      華      民      國    八十九    年      三      月     十六     日
                              最高法院刑事第十一庭
                                  審判長法官  洪  明  輝
                                        法官  蔡  清  遊
                                        法官  黃  一  鑫
                                        法官  林  秀  夫
                                        法官  郭  毓  洲
      右正本證明與原本無異
                                              書  記  官
中      華      民      國    八十九    年      三      月    二十三    日


司法院資訊處製作；財團法人民間司法改革基金會備份。
